臺灣高等法院刑事判決　　　　　　　 95年度交上易字第345號
上　訴　人
即　被　告　乙○○
　　　　　　　　　　　號9樓
上　訴　人
即　被　告　丙○○
上列上訴人因過失傷害案件，不服臺灣臺北地方法院95年度交易
字第538號，中華民國95年11月23日第一審判決（起訴案號：臺
灣臺北地方法院檢察署95年度偵字第4794號），提起上訴，本院
判決如下：
    主  文
原判決撤銷。
乙○○過失傷害人，拘役參拾日，如易科罰金，以銀
元佰元（即新台幣玖佰元）折算壹日。
丙○○過失傷害人，拘役伍拾日，如易科罰金，以銀
元佰元（即新台幣玖佰元）折算壹日，緩刑貳年。
    事  實
一、丙○○於民國（下同）九十四年五月一日晚上九時四十五分
    許，騎乘車牌號碼CNL-02 8號重機車，後座搭載被害人甲○○，沿臺北市○○路○○道路西向東最內側車道，欲左轉往
    建國南路北向行駛，本應注意車輛行駛至交岔路口，其行進
    、轉彎應遵守燈光號誌之指示行駛，而依當時情形，又無不
    能注意之情事，竟違反號誌管制，在其左轉行駛方向之號誌
    尚為紅燈，尚未轉為綠燈時（即第二時相尚未轉為第三時相
    ），即貿然闖越紅燈而左轉，適有乙○○駕駛車號D8-0296
    號自小客車，沿臺北市○○○○道西向東下建國南路匝道最
    外側車道欲右轉往辛亥路行駛時，亦疏於遵守燈光號誌之指
    示行駛，在其行駛之右轉之號誌由原來之綠燈已轉為紅燈後
    （即由第二時相轉為第三時相），仍貿然闖越紅燈而右轉，
    以致丙○○騎乘之重機車左側車身，與乙○○駕駛之自小客
    車右後車門發生碰撞，致使丙○○所駕駛之重機車倒地，機
    車後座所搭載乘客甲○○因之受有頭部外傷合併腦挫傷、右
    側硬腦膜上出血、右側顏面神經麻痺之傷害（乙○○涉嫌過
    失傷害甲○○部分，因乙○○業與甲○○和解，檢察官已另
    為不起訴處分）；丙○○則因乙○○之前開過失而受有右側
    膝部下方及內側擦傷及瘀傷、左手肘瘀腫、左髖關節扭傷之
    傷害。
二、案經被害人甲○○、丙○○訴由臺北市政府警察局大安分局
    報請臺灣臺北地方法院檢察署檢察官偵查起訴。
    理  由
一、訊據上訴人即被告丙○○、乙○○二人，雖不否認在上開時
    、地發生車禍之事實，但均否認有何過失傷害（即被告乙○○過失傷害丙○○、被告丙○○過失傷害甲○○）之行為。
    被告乙○○辯稱：丙○○在警詢、偵查時對於車禍時之燈號
    、事故後有無支出醫療費用等情前後供述不一，不足採信；
    丙○○曾在警詢、偵查時自承超速；伊當時均依照號誌行駛
    ，並無過失云云；被告丙○○則辯稱：車禍當時伊的方向是
    綠燈，伊並無違規之行為云云。
二、本院查：
（一）本件發生車禍之辛亥路、建國南路口，其中西向東號誌係
      採平面道路及下匝道分離管制之運作。即第一時相下，西
      向東匝道及平面方向紅燈；第二時相下西向東匝道及平面
      道路均為左轉紅燈，與右轉箭頭綠燈；第三時相下西向東
      匝道左轉箭頭綠燈及平面道路左、右轉箭頭綠燈；亦即，
      被告乙○○應於第二時相右轉箭頭綠燈亮起時才能右轉彎
      ，被告丙○○於第三時相左轉箭頭綠燈亮起時才能左轉彎
      ；故如被告乙○○、丙○○均依照號誌行駛，應不致於發
      生事故。然查：
  １、被告乙○○在第一次警詢時稱：「當時我見行向號誌燈為
      直行及左、右轉箭頭綠燈，當我要右轉辛亥路往東快車道
      ，至肇事處時感覺右後車尾被撞」（見95年度偵字第7133
      號卷第30頁），該陳述與當地之號誌並不相符，並不足採
      ；後又在警詢及偵查中分別供稱：「我當時的燈號是紅燈
      右轉，就是我下橋的車輛可以右轉」（見同偵卷第23頁）
      、「當時下匝道有右轉綠燈號誌亮起，當時車輛不多，我
      前面有一部車，那部車右轉我跟著右轉」（見95年度偵字
      第4794號卷第35頁）云云，如其供述屬實，則當時被告乙○○應係在第二時相下右轉，應不致於與被告丙○○之機
      車發生碰撞，故亦非可採。
  ２、被告丙○○於第一次警詢時稱: 「我車欲左轉建國南路往
      北時，突然DY-0296自小客車從我車左側駛出要右轉辛亥
      路往東，致我車前車頭與該車右側車身發生碰撞而肇事，
      當時我行向號誌為圓行全綠燈」（見95年度偵字第7133
      號卷第29頁）云云，惟查上開陳述，顯與當地之號誌並不
      相符，並不足採。其於告訴狀中陳稱：「當時號誌燈是綠
      色左、右轉箭頭」（見同前偵卷第25頁），惟如此次供述
      屬實，則被告丙○○係在第三時相時左轉，亦不可能與第
      二時相右轉之被告乙○○發生事故，故此次辯解亦非可採
      。其後於偵查時陳稱：「當時我走在機車道，號誌是右轉
      箭頭綠燈全亮」（見95年度偵字第4794號卷第35頁），但
      被告丙○○係左轉而非右轉，則若此次所供屬實，則其顯
      有違規闖紅燈之行為。
  ３、如被告乙○○當時係第二時相時右轉，而被告丙○○係在
      第三時相時左轉，二人應不致於發生碰撞事故，故雙方應
      在第二時相及第三時相轉換期間或前後下發生事故，即被
      告乙○○於西向東匝道左轉箭頭綠燈亮起（即已由第二時
      相轉為第三時相）時，仍進行右轉彎操作；被告丙○○於
      西向東匝道及平面方向紅燈及右轉箭頭綠燈（即第二時相
      尚未轉為第三時相）時即進入路口，雙方因而發生事故，
      雙方均有不依號誌指示轉彎（闖紅燈）之違規行為，此亦
      為臺北市行車事故鑑定委員會鑑定意見（見95年度偵字第
      4794號卷第39頁）及臺北市政府交通警察大隊事故肇事原
      因初步分析研判表（見95年度偵字第4794號卷第35頁）所
      同認，應堪徵信。
（二）雖被告丙○○於原審審判時請求傳訊證人甲○○到庭作證
      ，用以證明其無違規之行為，但證人甲○○到庭證稱：「
      我只知道發生車禍，其他通通忘記了，我有些記憶因車禍
      後不存在了。」等語（見一審卷95年11月9日審判筆錄）
      ；證人甲○○既對車禍發生之經過、當時之燈號均忘記了
      ，自不足以資為對被告丙○○有利之證據。
（三）至於被告乙○○雖辯稱丙○○前後供述不一雖然屬實，但
      被告丙○○縱然前後供述不一，與被告乙○○有無過失係
      二回事，自不能因為被告丙○○前後供詞不一，而即得作
      為被告乙○○有利之證明。至於被告乙○○所辯丙○○曾
      經在警詢及偵查中自承超速乙節，依刑事訴訟法第一百五
      十六條第二項之規定：「被告或共犯之自白，不得作為有
      罪判決之唯一證據，仍應調查其他必要之證據，以察其是
      否與事實符」，遍查卷內，雖丙○○曾於第一次警詢時曾
      言其車速約五十公里（見95年度偵字第7133號卷第29頁）
      ，但尚無其他積極證據足資證明被告丙○○有超速之行為
      ，故本院不認定被告丙○○有超速之違規行為。
（四）此外，尚有道路交通事故現場圖、道路交通事故調查報告
      表、道路交通事故補充資料表、現場照片、國防大學醫學
      院三軍總醫院附設民眾診療服務處診斷證明書在卷可證。
      被告乙○○、丙○○犯過失傷害罪，均堪以認定，均應予
      依法論科。
三、被告二人行為後，刑法已於九十四年二月二日修正公布，並
    於九十五年七月一日施行，修正後第二條第一項規定：「行
    為後法律有變更者，適用行為時之法律。但行為後之法律有
    利於行為人者，適用最有利於行為人之法律。」，此項修正
    乃為符合刑法第一條罪刑法定主義之要求，貫徹法律禁止溯
    及既往原則，屬規範行為後法律變更所生新舊法律比較適用
    之準據法，無比較新舊法之問題，應逕適用修正後刑法決定
    新舊法之適用，先予敘明。又關於刑法修正後之新舊法比較
    ，應就罪刑有關之一切情形，綜其全部罪刑之結果而為比較
    ，最高法院九十五年五月二十三日著有九十五年度第八次刑
    庭會議決議可參。查：
（一）修正前刑法分則編有關罰金刑之貨幣單位為銀元，且依刑
      法分則編應處罰金者，應適用罰金罰鍰提高標準條例第一
      條、第四條之規定，亦即應按各該具體條文制定或修正之
      時間先後，定其提高之倍數。刑法修正後，刑法施行法增
      訂第一之一條，於九十五年六月十四日經總統公布，並自
      同年七月一日起施行，該條規定：「中華民國九十四年一
      月七日（註：立法院通過修正案之時間）刑法修正施行後
      ，刑法分則編所定罰金之貨幣單位為新臺幣。九十四年一
      月七日刑法修正時，刑法分則編未修正之條文定有罰金者
      ，自九十四年一月七日刑法修正施行後，就其所定數額提
      高為三十倍。但七十二年六月二十六日至九十四年一月七
      日新增或修正之條文，就其所定數額提高為三倍」，亦即
      自九十五年七月一日起，刑法分則編所定罰金之貨幣單位
      ，由原來之銀元改為新臺幣，且九十四年一月七日刑法修
      正時，刑法分則編未修正之條文定有罰金者，自九十五年
      七月一日起，有關罰金之數額提高為三十倍。本件被告係
      犯刑法第二百八十四條第一項前段之罪，該罪有罰金刑之
      處罰，且自二十四年七月一日公布施行後即未再修正，依
      增訂刑法施行法第一之一條之規定，其罰金以新臺幣為單
      位，數額應提高三十倍，此與修正前之罰金以銀元為單位
      ，適用罰金罰鍰提高標準條例之結果應提高十倍者，對被
      告而言並無不利（新臺幣與銀元之比例為一比三，換算結
      果亦為三十倍）。
（二）又被告於行為時之刑法第四十一條第一項前段規定：「犯
      最重本刑為五年以下有期徒刑以下之刑之罪，而受六個月
      以下有期徒刑或拘役之宣告，因身體、教育、職業、家庭
      之關係或其他正當事由，執行顯有困難者，得以一元以上
      三元以下折算一日，易科罰金。」；又被告行為時之易科
      罰金折算標準，修正前罰金罰鍰提高標準條例第二條前段
      （現已刪除）規定，就其原定數額提高為1百倍折算一日
      ，則本件被告行為時之易科罰金折算標準，應以銀元三百
      元折算一日，經折算為新臺幣後，應以新臺幣九百元折算
      一日。惟九十五年七月一日修正公布施行之刑法第四十一
      條第一項前段則規定：「犯最重本刑為五年以下有期徒刑
      以下之刑之罪，而受六個月以下有期徒刑或拘役之宣告者
      ，得以新臺幣一千元、二千元或三千元折算一日，易科罰
      金。」，比較修正前後之易科罰金折算標準，以九十五年
      七月一日修正公布施行前之規定較有利於被告，自應適用
      修正前規定。
四、核被告乙○○、丙○○所為，均係犯刑法第二百八十四條第
    一項前段之過失傷害罪。原審對被告二人予以論罪科刑雖非
    無見，惟查，被告乙○○、丙○○二人之過失均相同，如前
    所述，而被告乙○○對於丙○○之受傷，雖有過失，惟被害
    人丙○○亦與有過失，與且被告丙○○對被害人甲○○造成
    傷害，甲○○並無與有過失不同；且丙○○與甲○○二人之
    傷勢，甲○○為頭部受有「外傷合併腦挫傷、右側硬腦膜上
    出血、右側顏面神經麻痺」之傷害，丙○○則受有「右側膝
    部下方及內側擦傷及瘀傷、左手肘瘀腫、左髖關節扭傷」之
    傷害，二人之受傷程度，丙○○遠較甲○○為輕，故被告二
    人所處之刑，自應有所分別，即被告乙○○應較被告丙○○
    為輕，惟原審卻一併對被告二人科處有期徒刑三月，顯然失
    衡。本件被告乙○○、丙○○二人之上訴意旨均否認與有過
    失，雖無足取，惟原判決既有上開可議之處，自屬無可持，
    應予撤銷改判。爰審酌被告二人均無前科紀錄，此有本被告
    二人之前案紀錄表在卷可按，素行尚佳，犯罪後否認與有過
    失，及被告二人之過失程度、二人事後均就過失傷害甲○○
    部分成立民事上和解，賠償損害等一切情狀，分別量處如主
    文第二項所示之拘役，並均諭知易科罰金之折算標準如主文
    第二項所示，以示懲儆。又被告丙○○前未曾受有期徒刑以
    上刑之宣告，此有本院被告前科紀錄表在卷可資佐證，其對
    於其因過失所造成之傷害已成立和解，對於其駕駛過失及因
    之涉訟，應有所警惕，諒無再犯之虞，本院認其所處之刑以
    暫不執行為適當，爰比較被告行為後新修正之刑法第七十四
    條第一項第一款規定與原刑法第七十四條第一款之規定，新
    法並未較對被告有利，本件應依修正前刑法第七十四條第一
    款之規定，諭知緩刑二年，以勵自新。至於被告乙○○，迄
    未與丙○○成立民事上和解，本院認不宜為緩刑之諭知，附
    此敘明。
六、據上論斷，應依刑事訴訟法第三百六十八條、第三百六十九
    條第一項前段、第三百六十四條、第二百九十九條第一項前
    段，刑法第二條第一項、修正前刑法第二百八十四條第一
    項前段、第四十一條第一項前段、第七十四條第一款，罰金
    罰鍰提高標準條例第一條前段，修正前罰金罰鍰提高標準條
    例第二條，判決如主文。
本案經檢察官李良忠到庭執行職務。
中　　華　　民　　國　　96　　年　　2　　月　　14　　日
                  刑事第三庭審判長法  官  許國宏
                                  法  官  朱光仁
                                  法  官  許增男
以上正本證明與原本無異。
不得上訴。
                                  書記官  葉金發
中　　華　　民　　國　　96　　年　　2 　　月　　14　　日
附錄本案論罪科刑條文：
中華民國刑法第284條
（過失傷害罪）
因過失傷害人者，處6月以下有期徒刑、拘役或5百元以下罰金，
致重傷者，處1年以下有期徒刑、拘役或5百元以下罰金。
從事業務之人，因業務上之過失傷害人者，處1年以下有期徒刑
、拘役或1 千元以下罰金，致重傷者，處 3 年以下有期徒刑、
拘役或2千元以下罰金。
